【裁判字號】    98,交抗,1443
【裁判日期】    980630
【裁判案由】    違反道路交通管理處罰條例
【裁判全文】
臺灣高等法院交通事件裁定            98年度交抗字第1443號
抗  告  人
即受處分人  甲○○
上列抗告人因違反道路交通管理處罰條例案件，不服臺灣士林地
方法院98年度交聲字第297號，中華民國98年5月12日裁定，提起
抗告，本院裁定如下：
    主  文
抗告駁回。
    理  由
一、原裁定意旨略以：異議人即受處分人甲○○於民國98年1月
    7日21時20分，騎乘車號EHK-501號輕型機車，在臺北市○○
    區○○路1段與林森南路交岔路口，經臺北市政府警察局中
    正第一分局警備隊員警攔停舉發有「紅燈右轉（東往北）」
    之違規，受處分人於應到案日期前申訴，經原處分機關臺北
    市交通事件裁決所審認結果，仍認有上開違規，而依道路交
    通管理處罰條例第53條第2 項、第63條等規定，裁處受處分
    人600 元罰鍰，並記違規點數3 點等情。原處分核無不合，
    異議人之異議為無理由，應予駁回等語。
二、抗告意旨略以：（一）蒞庭之員警亦承認並無任何的科學佐
    證資料，前審法官卻以其自由心證，僅採信員警所言；（二
    ）當時有聽到不知為警車、救護車、或為消防車的警示音響
    起，為避免妨礙公務或緊急救難的任務行駛，所以順勢往右
    邊靠邊行駛，並進而右轉，前審法官亦未加以求證；（三）
    政府取締動態違規已經行之有年，怎可說在客觀上實屬不易
    ，應該說只是不為罷了，員警蒞庭時，一下說是車子緩慢行
    駛，時速僅十公里，一下說是在等紅燈，變換燈號後，才進
    行取締，說詞反覆不一，讓人存疑。（四）接收罰單時，不
    爭論並不代表對該員警的行為認同，諸多考量下，僅能要求
    該員警盡速的完成開單的行為；（五）依行政罰法第7條之
    立法理由，現代法治國家對於行為人違反行政法上之義務欲
    加以處罰時，應由國家舉證行為人有故意、過失之責任云云
    。
三、經查：
（一）按汽車駕駛人，行經有燈光號誌管制之交岔路口紅燈右轉
      者，處新臺幣（下同）600元以上1千800元以下罰鍰，並
      記違規點數3點，道路交通管理處罰條例第53條第2項、第
      63條第1項第3款，分別定有明文。又道路交通管理處罰條
      例所稱之汽車，包括機器腳踏車，同條例第3條第8款亦定
      有明文。再機器腳踏車駕駛人違反道路交通管理處罰條例
      第53條第2 項事件，期限內繳納罰鍰或聽候裁決者，處
      600 元罰鍰，亦為違反道路交通管理事件統一裁罰基準及
      處理細則第2 條第2 項之裁罰基準表所明定。
（二）查抗告人上開違規事實，有台北市警察局舉發違反道路交
      通管理事件通知單、臺北市交通事件裁決所98年3月6日裁
      決書各1紙附卷可稽，並業據證人即舉發現場值勤之台北
      市警察局中正第一分局警員乙○○於原審到庭證稱：伊於
      98年1月7日擔服20時至24時巡邏勤務，21時20分，伊開巡
      邏車行駛在林森南路上，伊巡邏車原在林森南路與徐州路
      口等紅綠燈，燈號變為綠燈時繼續由南往北開，伊的車速
      不到10，林森南路整排綠燈都是連貫的，伊由林森南路行
      進靠近濟南路口時，看到林森南路南北方向的號誌都是綠
      燈，濟南路東西向的號誌都是紅燈，伊看到林森南路的綠
      燈至少有10秒以上後，才看到EHK─501號機車載著小孩子
      由濟南路紅燈右轉至林森南路，當時女警先下車，後來伊
      也接著下車，伊跟該駕駛人說要舉發他紅燈右轉，請他出
      示證件，他表示沒有帶證件，關於身分資料及地址都是駕
      駛人口述，伊有用無線電打回隊上查證駕駛人陳報的年籍
      、身分證字號及車籍，駕駛人說他趕時間回家，所以沒有
      看到是紅燈，並沒有爭執他是綠燈右轉而非紅燈右轉，舉
      發單也有當場給駕駛人簽名；伊擔服交通員警勤務迄今已
      20幾年，視力為1.0與1.2，舉發時該路口有燈光，光線很
      亮，伊與受處分人並無故舊恩怨關係等語（見原審卷98年
      4月3日訊問筆錄第28至31頁）。經核證人乙○○係就案發
      當日親身經歷之舉發經過作證，所證內容，就其目擊抗告
      人違規情節及舉發經過敘述詳確，顯非一般憑空捏造證詞
      可擬。另參以證人正值執勤職務，則以一般執勤員警之專
      業訓練而言，對於該等職務上事項之觀察程度自遠較一般
      人更為專注，於目睹抗告人闖紅燈後，旋即攔停抗告人開
      單告發，衡情當無誤認抗告人違規事實之虞。
（三）抗告人抗告意旨稱：前審法官僅採信員警所言云云，惟查
      證人即取締員警與抗告人原不相識，二人間並無怨恨仇隙
      ，故證人要無設詞誣陷抗告人違規，進而招致偽證重罪之
      可能及必要，況於本件卷存證據資料內並無任何積極證據
      足以證明上開證人之上開證詞係屬虛偽，亦無足以令人顯
      信證人之證述為不可採之品性證據或前科證據存在，自不
      得僅以證人係本件開單告發抗告人之員警而全盤抹煞其在
      訴訟上所具有之原證人資格；因此其到庭於具結後以言詞
      供述本件訴訟上之待證事實（即抗告人有前開違規事實）
      ，已足擔保其真實性及憑信性。是其證詞應屬可信，抗告
      人所陳，尚難為有利之認定。
（四）抗告人抗告意旨又稱：本件並無任何的科學佐證資料云云
      。惟按汽車駕駛人之行為有（1）闖紅燈或平交道。（2）
      搶越行人穿越道。（3）在道路收費停車處所停車，不依
      規定繳費。（4）不服指揮稽查而逃逸，或聞消防車、救
      護車、警備車、工程救險車之警號不立即避讓。（5）違
      規停車或搶越行人穿越道，經各級學校交通服務隊現場導
      護人員簽證檢舉。（6）行經設有收費站、地磅之道路，
      不依規定停車繳費或過磅，當場不能或不宜攔截製單舉發
      者，得逕行舉發，道路交通管理處罰條例第7條之2第1項
      第1至6款定有明文；考其上開規定之內容，或有即時性及
      公益性，故得不經以科學儀器取得證據資料證明其行為違
      規（道路交通管理處罰條例第7條之2第1項第7款參照）。
      故警員之舉發交通違規，是道路交通管理處罰條例所規定
      之職權行使，且該行使有立法機關之授權。而闖紅燈等違
      規行為之取締，依其違規行為本質，本多係在瞬間發生，
      委由當場執行取締違規公務員之認識與判斷，並必須為立
      即之取締作為，此為達成維持交通秩序目的所必要。本件
      雖無相關路口監視錄影等科學儀器取得證據資料以資佐證
      ，然經舉發員警於原審到庭具結作證，依前揭道路交通管
      理處罰條例第7條之2第1項第1款規定，闖紅燈之違規行為
      ，得不經以科學儀器取得證據資料證明其行為違規，則抗
      告人有於上開時、地闖紅燈之違規行為，仍堪予認定。
（五）至抗告人另稱：當時有聽到不知為警車、救護車、或為消
      防車的警示音響起，為避免妨礙公務或緊急救難的任務行
      駛，所以順勢往右邊靠邊行駛，並進而右轉云云。按汽車
      駕駛人，爭道行駛有下列情形之一者，處新臺幣600元以
      上1800元以下罰鍰：11、聞消防車、救護車、警備車、工
      程救險車之警號，不立即避讓或在後跟隨急駛，或駛過在
      救火時放置於路上之消防水帶。同條例第45條亦有明文，
      可資參照。是以，縱抗告人所言屬實，抗告人自應依上開
      規定立即靠邊行駛，加以避讓即足，而非進而右轉，抗告
      人所述亦無理由。
四、綜上所述，原處分機關依道路交通管理處罰條例第53條第2
    項、第63條第1項第3款及違反道路交通管理事件統一裁罰基
    準表之規定，裁處受處分人罰鍰600元並記違規點數3點，核
    無違誤，原審法院據此駁回抗告人之聲明異議，經核亦無不
    合。本件抗告人執前揭辯詞，指摘原裁定不當，為無理由，
    應予駁回。
五、據上論結，應依道路交通案件處理辦法第26條，刑事訴訟法
    第412條，裁定如主文。
中    華    民    國    98    年    6     月    30    日
                  刑事第六庭審判長法  官  林堭儀
                                  法  官  張明松
                                  法  官  吳淑惠
以上正本證明與原本無異。
不得再抗告。
                                  書記官  陳雅加
中    華    民    國    98    年    7     月    1     日


司法院資訊處製作；財團法人民間司法改革基金會備份。
